【裁判字號】    95,抗,148
【裁判日期】    950307
【裁判案由】    聲明異議
【裁判全文】
臺灣高等法院刑事裁定
抗   告   人
即聲明異議人  甲○○
上列抗告人因撤銷假釋聲明異議案件，不服臺灣桃園地方法院94
年度聲更字第1號，中華民國95年1月17日所為裁定，提起抗告，
本院裁定如下：
    主  文
原裁定撤銷。
    理  由
一、原裁定意旨略以：法務部以甲○○明知於假釋期間應遵守保
    護管束事項，竟於假釋付保護管束其間，再犯毒品危害防制
    條例之罪，違反保安處分執行法第74條之2第1款前段「未保
    持善良品行」，及第2款「未服從檢察官及執行保護管束者
    命令」規定，而於民國（下同）93年10月29日以法矯字第0
    930037866號處分書撤銷甲○○之假釋，經臺灣高等法院檢
    察署於93年11月15日以檢執丁字第2070號函送臺灣桃園地方
    法院檢察署執行甲○○殘餘刑期7年6月3日，臺灣桃園地方
    法院檢察署檢察官亦已於93年11月23日以93年度執更字第16
    71號執行撤銷假釋，是本件既經檢察官指揮執行甲○○前述
    假釋撤銷後之殘餘徒刑，甲○○依刑事訴訟法第484條規定
    ，對檢察官之執行指揮，聲明異議，並無不合，合先敘明。
    甲○○前因麻藥等案件，經法院判決應執行有期徒刑15年確
    定，於84年5月9日入監執行，至90年5月24日假釋出監（臺
    灣花蓮地方法院90年度聲字第341號裁定假釋中付保護管束
    ），迄97年11月27日縮刑假釋期滿，尚餘殘刑7年6月3日。
    詎甲○○於假釋付保護管束期間內，竟意圖販賣而持有第一
    級毒品海洛因，經警於91年11月14日下午5時許，在其住處
    桃園縣桃園市○○路1290巷30弄11號前盤檢時，當場自其所
    駕駛車號3P-421營業小客車駕駛座前查獲海洛因1包，於其
    身上口袋內扣得海洛因13包，另於其住處內扣得分裝袋70個
    及手機3支。經臺灣桃園地方法院於93年4月9日以91年度訴
    字第1782號判決有期徒刑10年6月，甲○○提起上訴，復經
    臺灣高等法院於93年8月26日以93年度上訴字第1599號判決
    上訴駁回，甲○○再提起第三審上訴，該案現正由最高法院
    審理中。甲○○另於94年1月14日，明知海洛因為第一級毒
    品，不得非法持有，竟以新臺幣5,00 0元之代價，在桃園縣
    中壢市內壢地區某處，向真實姓名年籍不詳綽號「阿弟」之
    成年男子購入第一級毒品海洛因1包（淨重1.76公克，殘餘
    海洛因成分之包裝重0.21公克，純度62.72％M，純質淨重1.
    10公克），而於斯時起至同年月15日凌晨1時許止，非法持
    有，該次犯行業經甲○○於警詢及偵訊時坦承不諱，且前開
    扣案物品已經鑑定確屬第一級毒品海洛因無訛，此有94年度
    壢簡字第1878號判決可憑，甲○○係假釋中付保護管束之受
    刑人，在保護管束期間自應依保安處分執行法第74條之2規
    定，保持善良品行，並應服從檢察官及執行保護管束者之命
    令，惟甲○○卻於保護管束期間，二次犯毒品危害防制條例
    之罪，自係違反保安處分執行法之前開規定，且屬情節重大
    ，法務部撤銷其假釋，臺灣桃園地方法院檢察署檢察官復據
    此執行甲○○前述所餘之殘刑，核無違誤，乃駁回甲○○之
    異議。
二、甲○○提起抗告略以：抗告人甲○○前因麻藥等案件，經法
    院判刑確定並入監執行，嗣因假釋出獄，於假釋付保護管束
    期間內，遭公訴人誤指另涉嫌販賣毒品案件，係因他人惡意
    栽贓及員警刑求取供所致，原審疏察（理由詳如刑事抗告狀
    所載）竟為有罪判決，實屬違誤，該案現由第三審法院審理
    中，尚未確定，此時先行撤銷其假釋，顯違反「無罪推定原
    則」及刑法第七十八條第一項規定，亦不符假釋制度之立法
    精神云云。
三、按刑事訴訟法第484條規定，受刑人或其法定代理人或配偶
    以檢察官執行之指揮為不當者，得向諭知該裁判之法院聲明
    異議。是對於執行檢察官之指揮執行聲明異議者，應向所執
    行之裁判之諭知法院為之甚明（參看最高法院92年度台聲字
    第60號裁定）。查受刑人甲○○係因販賣化學合成麻醉藥品
    未遂及販賣海洛因，經本院84年上訴字第651號判決應執行
    有期徒刑十一年確定（販賣化學合成麻醉藥品未遂部分，本
    院撤銷第一審判決，判處有期徒刑二年六月，販賣海洛因部
    分，維持第一審判決，予以上訴駁回，而後定應執行刑為有
    期徒刑十一年）。又甲○○因非法吸用化學合成麻醉藥品等
    二罪，經臺灣桃園地方法院83年訴字第789案判決有期徒刑
    五月及有期徒刑三年二月，該二案經臺灣高等法院檢察署檢
    察官向犯罪事實最後判決之法院即本院，聲請裁定定其應執
    行刑，本院即於84年5月31日以84年聲字第876號裁定應執行
    有期徒刑十五年，受刑人甲○○被撤銷之假釋，即係此有期
    徒刑十五年之案件，則依刑事訴訟法第484條規定，本件聲
    明異議似應向本院聲請，原審法院逕予受理，是否與法律規
    定相符，有待斟酌。
四、復按保安處分係對受處分人將來之危險性所為拘束其身體、
    自由之處置，以達教化與治療之目的，為刑罰之補充制度。
    假釋出獄者，假釋中付保護管束，屬於保安處分之一種，其
    目的在監督受刑人釋放後之行狀與輔導其適應社會生活，期
    能繼續保持善行。依保安處分執行法第64條第2項之規定，
    法務部得於地方法院檢察署置觀護人，專司由檢察官指揮執
    行之保護管束業務，因此受刑人假釋中是否遵守保護管束之
    規則自由檢察官指揮執行。受保護管束人違反保護管束規則
    ，情節重大，撤銷假釋執行殘刑仍屬刑事裁判執行之一環，
    為廣義之司法行政處分，受保護管束人對於檢察官所指揮執
    行撤銷假釋之原因事實，如有不服，非不得依刑事訴訟法第
    484條之規定，即俟檢察官指揮執行該假釋撤銷後之殘刑時
    ，由受刑人或其法定代理人或配偶向當初諭知該刑事裁判之
    法院，聲明異議以求救濟。刑事訴訟法第486條規定，此項
    異議由法院裁定，又未限制法院裁定之內容，法院自得就受
    保護管束人是否遵守保護管束之規則，如有違反，情節是否
    重大加以審查，以決定是否維持或撤銷、變更其處分，以達
    救濟之目的（參看最高法院94年度台抗字第8號裁定）。
五、依保安處分執行法第74條之2、第74條之3規定撤銷假釋，應
    以受保護管束人在保護管束期間內，違反該法第74條之2各
    款情形之一，且情節重大者始得為之，此觀該法第74條之3
    第1項之規定自明。原審係以法務部依保安處分執行法第74
    條之2、第74條之3規定，認受刑人甲○○「未保持善良品行
    」，及「未服從檢察官及執行保護管束者命令」為由，撤銷
    其假釋，為無不合，乃駁回甲○○異議之聲明。惟遍查全卷
    ，並無有關執行保護管束之案卷，則甲○○於保護管束期間
    內，再故意犯罪，是否能認「未保持善良品行」？以及檢察
    官及執行保護管束者之命令為何？受刑人甲○○之行為是否
    違反檢察官及執行保護管束者之命令，其違反之情節如何足
    認為情節重大？本院無從判斷，此關係原審駁回受刑人之聲
    明異議是否妥適，受刑人甲○○提起抗告指摘原裁定不當，
    非無理由，應由本院將原裁定撤銷，由原法院為妥適之裁定
    。
據上論結，應依刑事訴訟法第413條，裁定如主文。
中    華    民    國    95    年    3     月    7     日
                  刑事第十一庭審判長法  官  張連財
                                    法  官  楊照男
                                    法  官  林明俊
以上正本證明與原本無異。
如不服本裁定，應於收受送達後五日內向本院提出抗告狀。
                                    書記官  蕭進忠
中    華    民    國    95    年    3     月    14    日


司法院資訊處製作；財團法人民間司法改革基金會備份。
